臺灣高等法院刑事判決
109年度原上訴字第147號
上  訴  人  
即  被  告  簡保仁



指定辯護人  馮浚銓律師(義務辯護)
上列上訴人即被告因違反槍砲彈藥刀械管制條例案件，不服臺灣
桃園地方法院108年度原重訴字第8號，中華民國109年7月6日第
一審判決（起訴案號：臺灣桃園地方檢察署108年度偵字第17459
號），提起上訴，本院判決如下：
    主  文
原判決撤銷。
甲○○幫助犯非法製造可發射金屬具殺傷力之槍枝罪，處有期徒刑
壹年，併科罰金新臺幣壹萬元，罰金如易服勞役，以新臺幣壹仟
元折算壹日。
    犯罪事實
一、甲○○知悉可發射金屬具有殺傷力之槍枝，為槍砲彈藥刀械管
    制條例所列管之槍砲，非經中央主管機關許可，非原住民不
    得製造及持有，並明知不具原住民身分之吳志偉（所涉製造
    具有殺傷力槍枝部分，業經臺灣臺中地方法院判處有期徒刑
    3年2月，併科罰金新臺幣〈下同〉6萬元）欲製造具殺傷力之
    土造獵槍，竟基於幫助不具原住民身分之人製造及受寄藏放
    具有殺傷力槍枝之犯意，先於民國107年8月至9月間在甲○○
    住處（桃園市○○區○○里0鄰○○○0號），無償提供其所有之槍
    管、槍托予吳志偉，吳志偉遂將該槍管、槍托組裝製造完成
    具有殺傷力之土造長槍1把（槍枝管制編號：0000000000號
    ），並接續於107年10月初，受吳志偉之託，將該土造長槍
    藏放在其親戚住處（新竹縣○○○○里00鄰000○00號）之電視機
    後方。嗣警方於107年10月23日晚間8時許，帶同吳志偉前往
    該槍枝藏放地點，甲○○即主動交出該槍枝1把，並在警方尚
    未確知其幫助非法製造槍枝之犯行前，主動告知而自首上情
    、接受裁判。
二、案經彰化縣警察局移送臺灣臺中地方檢察署陳請臺灣高等檢
    察署檢察長核轉臺灣桃園地方檢察署檢察官偵查起訴。
    理  由
一、證據能力之說明：
　　本判決所引用之供述、非供述證據，檢察官、被告甲○○及其
    辯護人均同意有證據能力（本院卷101-103頁），且經本院
    於審理期日提示予當事人而為合法調查（本院卷第157-159
    頁），本院審酌上開證據資料製作及取得之情況，並無違背
    法定程序或其他不得作為證據之情形，以之作為證據應屬適
    當，認均有證據能力。另辯護人雖爭執證人吳志偉於警詢時
    陳述之證據能力（本院卷第102、157頁）；惟本院並未引為
    判決之依據，爰不贅述此部分陳述之證據能力。
二、認定犯罪事實所憑之證據及理由：
　㈠上開犯罪事實，迭據被告於偵查、原審及本院坦承不諱（第3
    0246號偵卷第26-27、33-37頁；原重訴卷第53、107-108頁
    ；本院卷第101、103、160頁），核與證人吳志偉於偵訊時
    之證述情節主要部分大致相符（第30246號偵卷第27-29、67
    -70頁），並有卷附彰化縣政府警察局刑事警察大隊扣押筆
    錄暨扣押物品目錄表、彰化縣政府警察局槍枝初步檢視報告
    表、查獲現場及槍枝照片等證據資料可稽（第30246號偵卷
    第41-45、59-64頁），復有扣案之槍枝1把可佐，足認被告
    上述任意性之自白與事實相符，可以採信。
　㈡扣案之槍枝1把，經送請內政部警政署刑事警察局鑑定，結果
    略以：送鑑土造長槍1支（槍枝管制編號0000000000，槍枝
    總長約100公分），認係土造長槍，由金屬擊發機構、木質
    槍托及土造金屬槍管組合而成，擊發功能正常，可供擊發口
    徑0.27吋打釘槍用空包彈（作為發射動力），用以發射彈丸
    使用，認具殺傷力等情，有該局107年11月20日刑鑑字第107
    8013116號鑑定書在卷可憑（第30246號偵卷第105-106、109
    -110頁），足認上開槍枝確屬槍砲彈藥刀械管制條例第4條
    第1項第1款所列管之槍砲。
　㈢從而，本案事證明確，被告上開犯行足以認定，應依法論科
    。
三、論罪部分：
  ㈠法律之修正：
　⒈按行為後法律有變更者，適用行為時之法律。但行為後之法
    律有利於行為人者，適用最有利於行為人之法律，刑法第2
    條第1項定有明文。被告行為後，槍砲彈藥刀械管制條例第7
    條、第8條於109年6月10日修正公布施行（同年月12日生效
    ）。
　⒉修正前該條例第7條第1項、第4項規定：「未經許可，製造、
    販賣或運輸火砲、肩射武器、機關槍、衝鋒槍、卡柄槍、自
    動步槍、普通步槍、馬槍、手槍或各類砲彈、炸彈、爆裂物
    者，處無期徒刑或7年以上有期徒刑，併科新臺幣3千萬元以
    下罰金。未經許可，持有、寄藏或意圖販賣而陳列第一項所
    列槍砲、彈藥者，處5年以上有期徒刑，併科新臺幣1千萬元
    以下罰金」；同條例第8條第1項、第4項原規定：「未經許
    可，製造、販賣或運輸鋼筆槍、瓦斯槍、麻醉槍、獵槍、空
    氣槍或第4條第1項第1款所定其他可發射金屬或子彈具有殺
    傷力之各式槍砲者，處無期徒刑或5年以上有期徒刑，併科
    新臺幣1千萬元以下罰金。未經許可，持有、寄藏或意圖販
    賣而陳列第一項所列槍枝者，處3年以上10年以下有期徒刑
    ，併科新臺幣7百萬元以下罰金」。
　⒊修正後該條例第7條第1項、第4項則規定：「未經許可，製造
    、販賣或運輸『制式或非制式』火砲、肩射武器、機關槍、衝
    鋒槍、卡柄槍、自動步槍、普通步槍、馬槍、手槍或各類砲
    彈、炸彈、爆裂物者，處無期徒刑或7年以上有期徒刑，併
    科新臺幣3千萬元以下罰金。未經許可，持有、寄藏或意圖
    販賣而陳列第一項所列槍砲、彈藥者，處5年以上有期徒刑
    ，併科新臺幣1千萬元以下罰金」；同條例第8條第1項、第4
    項則規定：「未經許可，製造、販賣或運輸『制式或非制式』
    鋼筆槍、瓦斯槍、麻醉槍、獵槍、空氣槍或第4條第1項第1
    款所定其他可發射金屬或子彈具有殺傷力之各式槍砲者，處
    無期徒刑或5年以上有期徒刑，併科新臺幣1千萬元以下罰金
    。未經許可，持有、寄藏或意圖販賣而陳列第一項所列槍砲
    者，處3年以上10年以下有期徒刑，併科新臺幣7百萬元以下
    罰金」。
　⒋上開規定修正之目的，在於有效遏止持「非制式槍砲」進行
    犯罪情形，認「非制式槍砲」與「制式槍砲」之罪責有一致
    之必要，故於該條例第4條、第7條至第9條增加「制式或非
    制式」之構成要件，亦即不分制式或非制式，凡屬第7條所
    列各類槍枝型式之槍砲（即：火砲、肩射武器、機關槍、衝
    鋒槍、卡柄槍、自動步槍、普通步槍、馬槍、手槍或各類砲
    彈、炸彈、爆裂物），有殺傷力者，概依第7條規定處罰。
    此部分修正，可能使製造、販賣、運輸、持有、寄藏或意圖
    販賣而陳列「改造手槍」之犯罪行為，原異其殺傷力是否與
    制式槍枝相當或超過，而分別適用同條例第7條、第8條處罰
    ，於修正後均改依同條例第7條處罰，其刑罰較修正前規定
    為重，而有新舊法律比較適用之問題；惟就原不屬於同條例
    第7條第1項所列舉「機關槍、衝鋒槍、卡柄槍、自動步槍、
    普通步槍、馬槍、手槍」及第8條第1項所列舉「鋼筆槍、瓦
    斯槍、麻醉槍、獵槍、空氣槍」等以外之各式制式或非制式
    土造槍枝，仍有同條例第8條「其他可發射金屬或子彈具有
    殺傷力之各式槍砲」之適用，不因同條例第8條第1項增列「
    制式或非制式」之要件致影響其法律適用，是以就「其他可
    發射金屬或子彈具有殺傷力之各式槍砲」部分，其犯罪之構
    成要件、刑罰效果均未變更，即無新舊法比較之問題，逕適
    用裁判時法即修正後同條例第8條第1項、第4項之規定。
  ㈡按刑法上之幫助犯，係對於犯罪與正犯有共同之認識，而以
    幫助之意思，對於正犯資以助力，而未參與實施犯罪之行為
    者而言。查被告係提供槍管及槍托，協助吳志偉製造具有殺
    傷力之槍枝，並未自己參與製造該槍枝之過程，即無為自己
    犯罪之意思，而實施構成要件以外之行為，屬幫助他人實行
    犯罪行為，為幫助犯。再查，被告為泰雅族原住民，且槍砲
    彈藥刀械管制條例第20條第1項、第2項規定：「原住民未經
    許可，製造、運輸或持有自製獵槍、其主要組成零件或彈藥
    ；或原住民、漁民未經許可，製造、運輸或持有自製魚槍，
    供作生活工具之用者，處新臺幣2千元以上2萬元以下罰鍰，
    本條例有關刑罰之規定，不適用之。原住民相互間或漁民相
    互間未經許可，販賣、轉讓、出租、出借或寄藏自製獵槍、
    其主要組成零件或彈藥、自製魚槍，供作生活工具之用者，
    處新臺幣2千元以上2萬元以下罰鍰，本條例有關刑罰之規定
    ，不適用之」，即因被告具原住民身分，如「自己製造自製
    獵槍、持有主要組成零件，供作生活之用」，或「原住民相
    互間寄藏自製獵槍，供作生活之用」，即不該當槍砲彈藥刀
    械管制條例第8條第1項、第4項之罪；但本案製造、交寄藏
    放土造長槍之人係不具原住民身分之吳志偉，被告既幫助吳
    志偉實行構成要件該當且具違法性之製造槍枝犯行，應負之
    刑事責任，係依吳志偉所成立之罪而定，且其受寄藏放者，
    並不符合「原住民相互間寄藏自製獵槍，供作生活之用」之
    要件，自不因其具有原住民身分而影響其罪責。
  ㈢查扣案之土造長槍1把，屬槍砲彈藥刀械管制條例第4條第1項
    第1款、第8條第1項所指之「其他可發射金屬具有殺傷力之
    槍枝」，是核被告所為，係犯刑法第30條第1項、槍砲彈藥
    刀械管制條例第8條第1項之幫助犯非法製造可發射金屬具殺
    傷力之槍枝罪。被告寄藏槍枝之低度行為，應為幫助製造槍
    枝之高度行為所吸收，不另論罪。至於被告持有之槍管固屬
    槍砲之主要組成零件，有內政部109年12月22日函在卷可查
    （本院卷第143頁）；惟被告供承該槍管係其具原住民身分
    之父親所留下（本院卷第104頁），依上述說明，其供作生
    活之用而持有該槍管，並不適用該條例第13條第4項規定論
    處，併予指明。
　㈣查被告於偵查中供稱：吳志偉看到我們的槍，就問我有沒有
    槍管之類的，我就說只有我父親留下來的槍管及槍托，然後
    我就拿給吳志偉了，吳志偉會把槍帶到山上，是他說他打獵
    時可以來跟我們拿，可以跟我們一起去打獵等語（第30246
    號偵卷第26-29頁），足認被告提供槍管、槍托協助吳志偉
    製造成該槍枝時，既知悉吳志偉製造該槍枝之目的係欲與其
    至查獲地點之山區一同打獵使用，則被告對於吳志偉會將製
    造完成後之槍枝寄放在查獲地點，事前已有預見，並為其所
    不反對，已具有寄藏槍枝之犯意，故被告提供槍管、槍托予
    吳志偉而幫助製造槍枝後，隨即同意吳志偉攜帶完成後之槍
    枝至查獲地點藏放，應係基於幫助製造及寄藏槍枝之同一犯
    意而為，其基於同一犯意接續為幫助製造及寄藏槍枝之行為
    ，則其幫助製造槍枝後進而寄藏槍枝之行為，屬實質上一罪
    。公訴意旨認被告所為另構成槍砲彈藥刀械管制條例第8條
    第4項之非法寄藏可發射子彈具殺傷力之槍枝罪，應有誤會
    。
  ㈤被告幫助吳志偉非法製造可發射金屬具殺傷力之槍枝，為幫
    助犯，爰依刑法第30條第2項規定，減輕其刑。
  ㈥按犯槍砲彈藥刀械管制條例之罪自首，並報繳其持有之全部
    槍砲、彈藥、刀械者，減輕或免除其刑，同條例第18條第1
    項前段定有明文；再槍砲彈藥刀械管制條例第18條第1項前
    段乃刑法第62條自首之特別規定，自應優先適用。查被告於
    警方在107年10月23日帶同吳志偉前往其親戚住處（即新竹
    縣○○○○里00鄰000○00號），查找「吳志偉『持有』之槍枝」時
    ，於警方詢問被告：「吳志偉上山打獵的槍有沒有放你這邊
    」時，即告知警方其將該槍枝藏放於該處客廳電視後面，因
    而查獲該土造長槍1把，被告並當場供述該槍枝之槍管及槍
    托是其父親生前遺留下來，被吳志偉加以改造完成可擊發的
    狀態等情，有彰化縣警察局函附之刑事警察大隊科偵隊小隊
    長許弘志之職務報告在卷可查（本院卷第123-126頁），且
    吳志偉於隔（24）日接受偵訊時，尚否認有製造該土造長槍
    之犯行，有其偵訊筆錄在卷可佐（第30246號偵卷第69頁）
    ，足認關於被告「提供槍管及槍托供吳志偉製造土造長槍」
    之幫助非法製造槍枝犯行，係在警方知悉其犯行前，主動自
    首供出，並提出該槍枝供警方查扣，符合自首規定；惟依其
    情節，尚不得免除其刑，應依槍砲彈藥刀械管制條例第18條
    第1項前段規定減輕其刑，並依法遞減輕之。　
四、撤銷改判及量刑理由：
  ㈠原判決認被告犯行之事證明確，並依刑法第30條第1項、槍砲
    彈藥刀械管制條例第8條第1項之幫助犯非法製造可發射子彈
    具殺傷力之槍枝罪論處，固非無見。惟被告於警方有確切根
    據合理懷疑被告有提供槍管及槍托幫助吳志偉非法製造土造
    長槍前，即自首犯行並提出該長槍供扣押，符合槍砲彈藥刀
    械管制條例第18條第1項自首之規定，原判決疏未依上述規
    定減輕其刑，自有違誤；又被告具原住民身分，其持有槍管
    之槍砲主要組成零件，不構成槍砲彈藥刀械管制條例第13條
    第4項之非法持有槍枝主要組成零件罪，原判決認其犯該罪
    且屬製造槍枝之低度行為，而為高度行為所吸收，不另論罪
    ，亦有違誤。原判決既有上開違誤，即無可維持，應由本院
    撤銷改判。
  ㈡爰以行為人之責任為基礎，審酌被告知悉可發射金屬具殺傷
    力之槍枝屬高度危險之物品，非經主管機關許可，不得幫助
    非原住民身分之人非法製造，竟漠視法令，提供槍管及槍托
    供吳志偉非法製造土造長槍，對社會治安及民眾安危已生潛
    在威脅；考量被告前有違反森林法經判刑之紀錄，提供槍管
    及槍托幫助吳志偉製造、受寄藏放土造長槍之犯罪動機及目
    的，係供吳志偉上山打獵之用，並未從事犯罪行為；兼衡其
    犯罪手段、違反義務之程度；暨其犯後坦承犯行之態度，自
    述：國小畢業，受僱在山上從事種樹、砍樹工作，未婚，但
    有扶養1名未成年子女，經濟狀況勉持等語（本院卷第106頁
    ）之智識程度、家庭經濟及生活狀況等一切情狀，量處如主
    文第2項所示之刑，並依其職業、身分及經濟狀況，諭知罰
    金易服勞役之折算標準。
據上論斷，應依刑事訴訟法第369條第1項前段、第364條、第299
條第1項前段（依刑事判決精簡原則，僅記載程序法條），判決
如主文。
本案經檢察官彭師佑提起公訴，檢察官李豫雙到庭執行職務。
中　　華　　民　　國　　110 　年　　1 　　月　　14　　日
                  刑事第十三庭  審判長法  官  王國棟
                                      法  官  呂煜仁
                                      法  官　曹馨方
以上正本證明與原本無異。
如不服本判決，應於收受送達後20日內向本院提出上訴書狀，其
未敘述上訴之理由者並得於提起上訴後20日內向本院補提理由書
（均須按他造當事人之人數附繕本）「切勿逕送上級法院」。
                                      書記官　游秀珠
中　　華　　民　　國　　110 　年　　1 　　月　　14　　日
附錄本判決論罪法條全文：
槍砲彈藥刀械管制條例第8條
未經許可，製造、販賣或運輸制式或非制式鋼筆槍、瓦斯槍、麻
醉槍、獵槍、空氣槍或第4條第1項第1款所定其他可發射金屬或
子彈具有殺傷力之各式槍砲者，處無期徒刑或5年以上有期徒刑
，併科新臺幣1千萬元以下罰金。
未經許可，轉讓、出租或出借前項所列槍砲者，處5年以上有期
徒刑，併科新臺幣1千萬元以下罰金。
意圖供自己或他人犯罪之用，而犯前二項之罪者，處無期徒刑或
7年以上有期徒刑，併科新臺幣1千萬元以下罰金。
未經許可，持有、寄藏或意圖販賣而陳列第一項所列槍砲者，處
3年以上10年以下有期徒刑，併科新臺幣7百萬元以下罰金。
第一項至第三項之未遂犯罰之。
犯第一項、第二項或第四項有關空氣槍之罪，其情節輕微者，得
減輕其刑。
中華民國刑法第30條
幫助他人實行犯罪行為者，為幫助犯。雖他人不知幫助之情者，
亦同。
幫助犯之處罰，得按正犯之刑減輕之。